【裁判字號】    97,再,17
【裁判日期】    971218
【裁判案由】    再審之訴
【裁判全文】
臺灣板橋地方法院民事裁定                97年度再字第17號
再審原告    甲○○
再審原告    乙○○
前列二人共同
訴訟代理人  周承武律師
再審被告    己○○
            丙○○○
            戊○○
            丁○○
            庚○○
            辛○○
            壬○○
上列當事人間請求再審之訴事件，再審原告對於本院民國97年5
月6 日96年度訴字第1385號民事確定判決提起再審之訴，本院裁
定如下：
    主  文
再審之訴駁回。
再審訴訟費用由再審原告負擔。
    理  由
一、按再審制度，為當事人對於所受不利益之確定判決聲明不服
    之方法，受勝訴判決確定之當事人，自無許其提起再審之訴
    之餘地（吳明軒：中國民事訴訟法下冊，第1514頁參照）。
    次按再審之訴不合法者，法院應以裁定駁回之，民事訴訟法
    第502條第1項亦定有明文。
二、經查本件再審原告在本院96年度訴字第1385號請求租佃爭議
    事件係請求確認彼等與再審被告及原審共同被告卓文進間就
    台北縣鶯歌鎮○○○段67-3、67-4、67-5、67-8、67-10 、
    68-3、77-1、77-2、77-3、77-6、77-8、77-10 、77-14 、
    77-15 、77-16 、77-18 地號土地16筆 (下稱系爭土地) 之
    租佃關係不存在，而原確定判決亦已判決確認再審原告與再
    審被告及原審共同被告卓文進間就系爭土地之租佃關係不存
    在（至於再審原告在原審所為之其餘請求，業經原確定判決
    判決再審原告敗訴確定－見本院卷原證一），足見再審原告
    在本院96年度訴字第1385號請求租佃爭議事件所為之上開請
    求，已獲全部勝訴判決，揆諸上開說明，自不得就該勝訴判
    決提起再審之訴。乃再審原告竟就上開勝訴判決之其中確認
    彼等與再審被告間就系爭土地之租佃關係不存在部分聲明不
    服提起再審之訴，並變更其請求為確認兩造間就系爭土地之
    租佃關係於台北縣政府88年9 月10日徵收時已不存在（見再
    審起訴狀第2頁)， 揆諸上開說明，顯不合法，應予駁回。
三、雖再審原告主張：系爭土地被徵收時，兩造間已無租佃關係
    存在，惟原判決理由卻認定兩造間之租佃關係係於系爭土地
    被徵收時始行消滅，致台北縣政府因徵收系爭土地所發放之
    補償金新台幣240 萬2,835 元，須發放予再審被告，是伊就
    上開認定，實受敗訴之判決，而有上訴利益云云。惟按民事
    訴訟法第400 條第1 項規定確定判決之既判力，惟於判決主
    文所判斷之訴訟標的，始可發生，並不及於判決理由（最高
    法院57年台再字第11號、73年台上字第3292號判例參照）。
    本件上訴人在本院96年度訴字第1385號請求租佃爭議事件請
    求判決之訴訟標的，既僅係確認再審原告與被上訴人及原審
    共同被告卓文進間就系爭土地之租佃關係不存在，則再審原
    告尚難以原確定判決理由所認定之兩造間租佃關係之終止時
    點，不利於其為由，提起再審之訴，附此敘明。
四、結論：依民事訴訟法第502 條第1 項、第95條、第78條，裁
    定如主文。
中    華    民    國    97    年    12    月    18    日
                  民事第三庭    法  官  何君豪
以上正本係照原本作成
如對本裁定抗告須於裁定送達後10日內向本院提出抗告狀，並應
繳納抗告費新台幣1,000元整。
中    華    民    國    97    年    12    月    19    日
                                書記官  黃琴茜


司法院資訊處製作；財團法人民間司法改革基金會備份。
